臺灣臺南地方法院民事判決
111年度婚字第177號
原      告  乙○○
訴訟代理人  蔡文斌律師
            林亭宇律師
            林冠廷律師
            許依涵律師
被      告  甲○○
訴訟代理人  彭大勇律師
            林士龍律師
            郭栢浚律師
上列當事人間請求離婚等事件，經本院於民國111年8月18日言詞
辯論終結，判決如下：
    主      文
原告之訴駁回。
訴訟費用由原告負擔。　　
　　事實及理由
一、原告起訴主張：
（一）兩造於民國104年5月9日結婚，婚後育有未成年子女乙○○
      （104年11月13日生），兩造觀念不和，無法溝通，婚姻
      存在重大破綻而無法繼續維持，爰依民法第1052條第2項
      規定，請求判准兩造離婚。
（二）聲明：
　 1、准原告與被告離婚。
　 2、兩造所生未成年子女乙○○權利義務行使負擔由兩造共同任
      之。
二、被告則以：
（一）兩造於104年5月結婚，婚後育有一名未成年子女乙○○。被
      告婚前乃是擔任護理師之工作，原告則是擔任警察之工作
      。兩造結婚後，因原告工作勤務之關係，須隨時待命，無
      法時常在家，且回家之時間也較晚，被告為了要照顧未成
      年子女乙○○，因此辭去護理師之工作全職在家照顧未成年
      子女乙○○。兩造在日常生活上難免有些許口角，但生活尚
      稱和諧。
（二）110年8月9日及同年12月29日，兩造因細故發生口角，原
      告竟基於傷害之故意，徒手毆打被告，分別造成被告受有
      後頸紅腫、兩肩部、左大腿與左足瘀傷及右手挫傷及頸背
      拉傷之傷害，此部分業經臺灣臺南地方檢察署檢察官以11
      1年偵字第8718號聲請簡易判決處刑，並經鈞院以111年簡
      字第1511號刑事判決在案。被告為避免原告再有一些不理
      智之行為，乃向鈞院聲請通常保護令，業經鈞院以111年
      度家護字第6號核發通常保護令，命原告不得對被告實施
      身體、精神上不法侵害之行為。
（三）原告主張離婚並無任何民法第1052條第1項所定法定離婚
      之要件。況且若本件有原告所主張兩造婚姻已產生破綻，
      亦是因為原告對於被告有傷害之行為，且原告亦私下自承
      是因為對同事產生愛慕之情，因此才想要離婚。因此本件
      造成兩造婚姻產生破綻並不可歸責於被告，原告不得依民
      法第1052條第2項之規定請求法院判決離婚。
（四）綜上所述，被告對於原告之行為雖感到傷心難過，但被告
      仍願意原諒原告，同時為了讓未成年子女乙○○有完整之家
      庭，被告仍願意原諒原告，仍然期待原告能早日回歸家庭
      ，盡到人夫及人父之角色，故被告不同意原告離婚之請求
      。
（五）若鈞長審理後認應判決兩造離婚者，則對於未成年子女乙
      ○○權利義務之行使或負擔，應交由被告甲○○任之，才是對
      未成年子女最佳利益之考量：
   1、因原告曾對被告有家暴之行為，依家庭暴力防治法第43條
      規定，原告確實不適合擔任未成年子女乙○○之監護人，若
      將未成年子女乙○○權利義務之行使或負擔交付原告任之，
      明顯不利於未成年子女。
   2、依卷內所附訪視報告表第四部份綜合評估及具體建議部分
      記載：「(一)綜合評估…2.親職時間評估：兩造過往因聲
      請人工作性質限縮其親職投入時間有限，未成年人出生後
      多由相對人擔任生活照顧者，主責打理子女照顧事務及關
      照未成年人之身心發展，聲請人則以工具性角色為主，且
      保護令核發後，聲請人以配合保護令為由而未能親自投入
      子女照顧事務、積極維繫與未成年人互動、未來聲請人又
      面臨職務調動問題，難以親自勝任主要照顧者角色，整體
      而言，相對人較具備充裕親職時間，能確實配合未成年人
      作息並滿足其基本照顧與情感關懷之需求。……」之內容，
      足證未成年子女平常均是由被告照顧，被告實為稱職的母
      親，且被告目前有正當工作，收入勉強可以維持母子二人
      之生活，而被告之父母亦願意協助照顧未成年子女，故將
      未成年子女乙○○權利義務之行使或負擔交付被告單獨任之
      ，才是對未成年子女最佳利益之考量。
（六）聲明：原告之訴駁回。
三、得心證之理由：
（一）按婚姻以夫妻終生之共同生活為目的，非有足以破壞共同
      生活之重大事由，難以維持婚姻者，夫妻之一方不得依民
      法第1052條第2項規定請求離婚。是婚姻是否難以維持，
      應斟酌破壞夫妻共同生活之具體情事，是否客觀上達於動
      搖夫妻之共同生活，致夫妻已喪失維持婚姻之意欲以為斷
      。而此不可由原告已喪失維持婚姻意欲之主觀面加以認定
      ，而應依客觀的標準，即難以維持婚姻之事實，是否已達
      於倘處於同一境況，任何人均將喪失維持婚姻希望之程度
      以決之（最高法院87年度台上字第2495號、87年度台上字
      第1304號裁判意旨參照）。至於同條項但書所規定「難以
      維持婚姻之重大事由應由夫妻之一方負責者，僅他方得請
      求離婚」，乃因如肯定有責配偶之離婚請求，無異承認恣
      意離婚，破壞婚姻秩序，且有背於道義，尤其違反自己清
      白之法理，有欠公允，同時亦與國民之法感情及倫理觀念
      不合，因而採消極破綻主義。倘該重大事由，夫妻雙方均
      須負責時，應比較衡量雙方之有責程度，僅責任較輕之一
      方得向責任較重之他方請求離婚，如有責程度相同時，雙
      方均得請求離婚，始屬公允，是責任較重之一方應不得向
      責任較輕之他方請求離婚（最高法院94年度台上字第115
      號裁判意旨參照）。查：
　 1、原告主張兩造於104年5月9日結婚，並育有未成年子女乙○
      ○（104年11月13日生）等情，有原告所提戶口名簿影本在
      卷可稽，堪予認定。
　 2、又本件原告請求依民法第1052條第2項規定判准兩造離婚
      ，惟不能具體敘明兩造間婚姻有何重大事由而難以維持，
      其主張兩造觀念不合、無法溝通云云，無非價值觀、生活
      習慣等認知差異，如兩造能尋求諮商等專業協助，建立良
      性溝通管道，找到雙方問題根源，並學習正確溝通方式，
      嘗試同理對方立場、感受、想法，以開放、包容、友善之
      心態協調磨合雙方相處之道，兩造婚姻破綻或未重大至無
      回復可能之程度，是原告以其個人主觀上喪失維持婚姻意
      欲訴請離婚，難以憑採。況原告前因徒手毆打被告、扼掐
      被告咽喉等家庭暴力行為，經本院核發111年度家護字第6
      號通常保護令乙情，業據本院調閱該案卷核閱綦詳，兩造
      間縱因相處不睦、紛爭頻仍而存在婚姻無法維持之重大事
      由，衡諸原告對被告所施行上開家庭暴力行為嚴重程度，
      亦難認被告為責任較重之一方。故原告既不能證明兩造婚
      姻客觀上存在難以維持之重大事由，且不能證明被告為有
      責程度較重之一方，即不能證明兩造間婚姻已合致於民法
      第1052條第2項規定得請求離婚之要件。
   3、從而，原告依民法第1052條規定訴請離婚，為無理由，應
      予駁回。
（二）原告離婚之訴既經駁回，則其併聲請酌定離婚後行使負擔
      兩造子女權利義務之人部分，即無審究之必要，應併駁回
      之。
四、訴訟費用負擔之依據：家事事件法第51條，民事訴訟法第78
    條。　　　
中　　華　　民　　國　　111 　年　　8 　　月　　31　　日
                   家事法庭法　官　許嘉容　 
以上正本係照原本作成。　　　　　　　　　
如對本判決上訴，須於判決送達後20日內向本院提出上訴狀。如
委任律師提起上訴者，應一併繳納上訴審裁判費。
中　　華　　民　　國　　111 　年　　8 　　月　　31　　日
 　　　　　　　　　　　　  書記官  李雅涵